【裁判字號】    92,上更(一),199
【裁判日期】    920924
【裁判案由】    妨害自由
【裁判全文】
臺灣高等法院刑事判決                        九十二年度上更(一)字第一九九號
    上  訴  人  甲○○
    即  被  告
右上訴人因妨害自由案件，不服臺灣板橋地方法院八十五年度訴字第一八五五號，中
華民國八十七年六月二十三日第一審判決（起訴案號：臺灣板橋地方法院檢察署八十
五年度偵字第五０二八號），提起上訴，經最高法院發回，本院判決如左：
    主  文
原判決關於甲○○妨害自由部分撤銷。
甲○○共同以非法方法剝奪人之行動自由，處有期徒刑陸月，如易科罰金以參佰元折
算壹日。
    事  實
一、甲○○與乙○○間原有債務糾葛，民國八十五年一月三日晚間十時許，甲○○偕
    同吳冀安 (原審通緝中)、綽號「小宇」及另一不詳姓名之成年男子，至臺北縣
    永和市○○街二十三巷一號一樓乙○○住處追討債務未遇，並經據報前往處理之
    警員勸諭，始倖然離去。惟仍心有未甘，再返回民享街二十三巷口附近徘徊。翌
    日凌晨三時許，甲○○等四人見乙○○返家，竟共同基於妨害自由及恐嚇危害安
    全之犯意，強行將乙○○押入彼等所駕之車號ＯＡ─七六七六號自用小客車內，
    載至臺北市北投紗帽山區，剝奪其行動自由。同日上午八時許，迫令乙○○以電
    話通知其母己○○須於同日上午十一時前，將新台幣 (下同)三十萬元電匯入臺
    灣省合作金庫南勢角支庫林信德之帳戶，再由甲○○於電話中對己○○出言恫稱
    兒子在彼等手中，若不遵期匯款，將要乙○○一隻手一隻腳，並要其收屍等語，
    致己○○心生畏怖，遂依囑將款項匯入林信德上開帳戶。甲○○等人旋將款項全
    數提領，始准乙○○離去。
二、案經被害人乙○○、己○○訴請臺北縣警察局永和分局報請臺灣板橋地方法院檢
    察署檢察官偵查起訴。
    理  由
一、上訴人即被告甲○○，經傳雖未到庭，惟據其以前陳述，固不否認向被害人乙○○催討債務等情，惟矢口否認有何妨害自由、恐嚇之犯行，辯稱：乙○○因積欠
    數十萬元，相約在台北市士林區大業高島屋見面，下車後伊與吳冀安、乙○○三
    人在溫蒂漢堡吃早餐，乙○○自行打電話要其母親匯三十萬元，伊絕未強押，也
    未恐嚇己○○云云。
二、經查：
(一)、右揭事實，業據被害人乙○○指訴綦詳，另被告對被害人己○○恫稱若不遵期於
    當日上午十一時前匯款，將要乙○○一隻手一隻腳，並要其收屍等語，及己○○
    於接獲電話後，旋即多方奔走，向鄰居邱桂華、江游金蓮、徐周震月等人籌款，
    並於當日上午十時五十五分，將三十萬元匯入被告所指定之林信德帳戶等情，亦
    迭據被害人己○○指訴不移，並有八十五年一月四日合作金庫存款憑條附卷可按
    ，復經證人邱桂華、江游金蓮及徐周震月等人於原審調查時就借款予己○○一事
    證述無訛。雖己○○於警訊之初指稱被告囑其於當日上午十時前匯款（見偵字第
    五０二八號卷第十頁），惟參以其另於偵查（同上偵卷第四十一頁反面）及本院
    前審調查時之證述（見上訴卷第十頁反面），並佐以卷附合作金庫存款憑條（同
    上偵查卷第十三頁）所載交易時間係八十五年一月四日上午十時五十五分五十一
    秒，應以其嗣後所指之十一時為可信。
(二)、被告自陳乙○○前於被訴詐欺之訴訟過程中，曾委請其協助處理，而允諾支付三
    十萬元之報酬，並有乙○○出具之切結書及本票乙紙在卷可參，核與己○○所電
    匯之金額三十萬元相符，顯見被告與乙○○間確有債務糾葛。
(三)、被告雖辯稱乙○○欠其錢，約伊等在臺北市士林區高島屋見面云云。惟查，被告
    家住中壢市，在台北市○○○路○段上班，乙○○則家住永和市，雙方償還債務
    竟會約在地理位置毫無便利性之士林見面，已有疑義；且乙○○苟自願清償前債
    ，原可於赴約時攜款前往，何須由被告大費周章向林信德借用帳戶；參以證人林
    信德於偵查中證稱被告於八十五年一月四日上午八、九時左右，以電話向其借用
    帳戶，並稱乙○○將匯入乙筆款項一節 (見偵字第五○二八號卷第二十七頁)，
    及據報前往處理之臺北縣警察局永和分局得和派出所警員黃俊智，於原審調查時
    證稱據報趕赴乙○○住處，除被告、吳冀安外，尚有二人在門口，彼等稱欲找己○○之子乙○○，經詢以有無乙○○欠款之證據，被告即出示一紙支票（應係本
    票）等語 (見偵字第五○二八號卷第四十頁、第四十一頁)，倘乙○○未於當日
    凌晨三時許遭被告等四人挾持，何以於警察局初訊即能指稱被告等一夥共有四人
    ，而非被告所辯之三人。
(四)、最高法院發回意旨雖指被告、吳冀安及其他另二名不詳姓名男子，曾於八十五年
    一月四日凌晨，前往台北縣永和市○○街二十三巷一號己○○住處，欲向乙○○
    索債，經己○○通知警員戊○○前來後，由己○○以電話與乙○○聯絡，乙○○
    並於電話中與被告及警員通話等情，此據證人即警員戊○○證實，並據被害人乙○○、己○○陳明在卷 (見偵字第五○二八號卷第四十、四十一頁，上訴卷一第
    九十五、九十六頁)。乙○○既曾與其母及警員通話，自可能知悉被告一夥共有
    四人。至證人丙○○、丁○○於本院上訴審中雖證稱：當日（八十五年一月四日
    ）凌晨一、二點，被告即在台北市○○○路○段伙堂餐廳，至凌晨六點後始離去
    云云（見上訴卷第一三八頁至第一四一頁）。然本院質之二人，證人丙○○改稱
    ：「（八十五一月四日凌晨甲○○有無在店裡？）事隔太久我不清楚。」，證人
    丁○○改稱：「．．．八十五年一月四日凌晨甲○○有無在店裡，我不是很確定
    ．．．。」（見本院九十二年四月二十八日詢問筆錄），是上開二證人之證詞，
    尚不能為有利被告之證明。
    綜上所述，本件事證已臻明確，被告上開所辯無非卸責之詞，不足採信。其之犯
    行，堪以認定，應依法論科。
三、核被告所為，係犯刑法第三百零二條第一項之剝奪他人行動自由罪、第三百零五
    條之恐嚇危害安全罪。檢察官就被告所涉恐嚇之事實，已於起訴書之犯罪事實欄
    論述，雖所犯法條漏引刑法第三百零五條，本院仍得併予審究。被告與吳冀安、
    綽號「小宇」者及另一不詳姓名之成年男子間，有犯意聯絡及行為分擔，應論以
    共同正犯。被告所犯上開二罪，有方法結果之牽連關係，應從較重之妨害自由罪
    處斷。原審判處被告罪刑本非無見，惟被告行為後刑法第四十一條犯最重本刑為
    三年以下有期徒刑以下之刑之罪，而受六個月以下有期徒刑或拘役之宣告，因身
    體、教育、職業、家庭之關係，執行顯有困難者，得以銀元一元以上三元以下折
    算一日，易科罰金，修正為犯最重本刑為五年以下有期徒刑以下之刑之罪，而受
    六個月以下有期徒刑或拘役之宣告，因身體、教育、職業、家庭之關係或其他正
    當事由，執行顯有困難者，得以銀元一元以上三元以下折算一日，易科罰金，比
    較新舊法，自以新法有利被告，應適用新法。原審未及比較適用，仍有未洽，被
    告上訴否認犯罪雖無理由，惟原判決此部分既有可議，仍屬無可維持，自應由本
    院撤銷改判。爰審酌被告犯罪動機、目的、手段、所生危害及犯罪後態度等一切
    情狀，量處如主文所示之刑，並諭知易科罰金折算之標準。
四、被告經合法傳喚，無正當理由不到庭，爰不待其陳述逕行判決。
據上論斷，應依刑事訴訟法第三百六十九條第一項前段、第三百六十四條、第二百九
十九條第一項前段、第三百七十一條、刑法第二十八條、第三百零二條第一項、第三
百零五條、第五十五條、第二條第一項前段、第四十一條第一項、罰金罰鍰提高標準
條例第一條前段、第二條，判決如主文。
本案經檢察官柯麗鈴到庭執行職務
中      華      民      國    九十二    年      九      月    二十四    日
                              臺灣高等法院刑事第五庭
                                  審判長法  官  曾  德  水
                                        法  官  蘇  素  娥
                                        法  官  楊  貴  雄
右正本證明與原本無異。
如不服本判決，應於收受送達後十日內向本院提出上訴書狀，其未敘述上訴之理由者
並得於提起上訴後十日內向本院補提理由書（均須按他造當事人之人數附繕本）。
                                        書記官  林  淑  貞
中      華      民      國    九十二    年      九      月    二十五    日
附錄：本案論罪科刑法條全文
中華民國刑法第三百零二條第一項
 (剝奪他人行動自由罪)
私行拘禁或以其他非法方法，剝奪人之行動自由者，處五年以下有期徒刑
、拘役或三百元以下罰金。
中華民國刑法第三百零五條
 (恐嚇危害安全罪)
以加害生命、身體、自由、名譽、財產之事，恐嚇他人致生危害於安全者
，處二年以下有期徒刑、拘役或三百元以下罰金。


司法院資訊處製作；財團法人民間司法改革基金會備份。
